# 请教陈老师，关于合并形成商誉

提问人：wangxu811024 时间：2011-04-27 23:25:32
A公司同一控制下合并B公司，支付对价 1200 万元，B公司公允价值 1000 万元，账面价值 900 万元。 合并报表日应该形成商誉 200 万元。假设无法区别B公司各项资产公允价值，公允价值与账面价值之间差异又不大。那么以账面价值合并，在合并报表层面会产生300 万元商誉。是这样的吗？ 如果无法区分B公司各项资产公允价值，公允价值与账面价值之间又差异很大，怎么样处理？
[ 本帖最后由 wangxu811024 于 2011-4-27 23:26 编辑 ]

回答人：chenyiwei
你说的应当是非同一控制下合并？ 对于非同一控制下合并，一般要求购买方聘请评估机构进行“以购买对价分摊（PPA）为目的的评估”，这种情况下不应当出现无法确定各单项可辨认资产、负债公允价值的情况。要判断可辨认资产的公允价值和帐面价值之间的差额是否重大，一个基本前提也是需要确定各项可辨认资产的公允价值。

回答人：chenyiwei
回复 藤椅 wangxu811024 的帖子我前面已经提到过：对于非同一控制下合并，一般要求购买方聘请评估机构进行“以购买对价分摊（PPA）为目的的评估”，因此不应出现你说的情况。如果企业坚持以帐面价值合并，且影响重大的，将会影响到审计意见类型。

回答人：chenyiwei
回复 ying0518 的帖子
在会计处理上，应确认为合并报表层面的商誉。参考IFRS 3结论基础的BC313～BC315段对商誉构成和性质的论述。

提问人：chenyiwei 时间：2011-07-23 11:49:07
回复 ying0518 的帖子
如果认为不能给企业带来额外收益的，可以通过商誉减值测试予以处理。
因为参与交易的双方是不存在关联方关系的第三方，所以在没有相反证据的情况下，应当认为熟悉情况的独立第三方之间自愿进行交易的成交价格就是公允价值，否则很多问题就没法探讨和展开了。

回答人：chenyiwei
回复 ying0518 的帖子
如果认为不能给企业带来额外收益的，可以通过商誉减值测试予以处理。
因为参与交易的双方是不存在关联方关系的第三方，所以在没有相反证据的情况下，应当认为熟悉情况的独立第三方之间自愿进行交易的成交价格就是公允价值，否则很多问题就没法探讨和展开了。

回答人：chenyiwei
回复 ying0518 的帖子
在你所说的这一交易中，交易双方在定价时没有考虑到未来与增值部分对应的折旧和摊销不能税前扣除导致的额外税负，因此本来净资产公允价值就应当扣除对应的递延所得税负债影响的。
本案例中，在合并报表层面体现为一项企业合并，所以不适用于所得税会计准则中的“初始确认豁免”条款。 在企业合并中，确认递延所得税的影响可以计入商誉；但在不构成企业合并的情况下，如果取得的资产、负债的帐面价值和计税基础有差异，则企业如果就此确认所产生的递延所得税负债或资产，并按同一金额调整该资产或负债的账面金额。这种调整将使财务报表表达不清楚，所以IAS 12和CAS 18均不允许确认此情况下的递延所得税资产或负债。（参考IAS 12.22）。 if the transaction is not a business combination, and affects neither accounting profit nor taxable profit, an entity would, in the absence of the exemption provided by paragraphs 15 and 24, recognise the resulting deferred tax liability or asset and adjust the carrying amount of the asset or liability by the same amount. Such adjustments would make the financial statements less transparent. Therefore, this Standard does not permit an entity to recognise the resulting deferred tax liability or asset, either on initial recognition or subsequently (see example below). Furthermore, an entity does not recognise subsequent changes in the unrecognised deferred tax liability or asset as the asset is depreciated.

回答人：chenyiwei
回复 Alisa_wang 的帖子
这种做法不恰当。如果收益法评估值高于成本法，并且以收益法评估结果作为确定净资产评估值和设置改制后公司制企业资本结构的依据，则无异于以商誉出资，而商誉出资是被《公司登记管理条例》明文禁止的。
如果确实出现了这种情况，则只能以成本法评估结果作为确认各项资产、负债公允价值的入帐依据，所谓“商誉出资”部分应当冲减改制后公司的资本公积，严格来说属于出资不到位。

提问人：Alisa_wang 时间：2012-04-06 16:22:12
回复 chenyiwei 的帖子
现在央企改制，国资委都倾向用收益法做评估，又不符合公司法要求怎么办？

回答人：chenyiwei
个人理解，差额应冲减资本公积。这种情况下确认商誉是不可能也不恰当的。